【裁判字號】    97,抗,198
【裁判日期】    970731
【裁判案由】    假扣押
【裁判全文】
臺灣高等法院臺南分院民事裁定  97年度抗字第198號
抗  告  人  聯邦商業銀行股份有限公司
法定代理人  乙○○
代  理  人  甲○○
上抗告人因與相對人丙○○間聲請假扣押事件，對於中華民國九
十七年六月十六日臺灣雲林地方法院所為裁定（九十七年度裁全
字第九０三號），提起抗告，本院裁定如下：
      主      文
抗告駁回。
抗告訴訟費用新台幣壹仟元由抗告人負擔。
      理      由
一、抗告意旨略以：相對人自民國九十七年五月間起，因債務協
    商毀諾，信用卡帳款繳款逾期而遭伊催繳，伊多次欲與相對
    人連繫而無結果；足見相對人之信用已有瑕疵，其積欠多家
    銀行之債務並已轉為催收款，是以伊在原法院之假扣押聲請
    狀中僅略稱：「迭經催促迄不償還」。本件若待取得執行名
    義，恐相對人已將其不動產過戶予他人而脫逃債務，將致伊
    債權不能獲得清償，伊依民事訴訟法第五百二十二條規定聲
    請假扣押，且願提供擔保，於法並無違背；爰提起抗告，求
    為廢棄原裁定等語。
二、按債權人就金錢請求或得易為金錢請求之請求，欲保全強制
    執行者，得聲請假扣押。假扣押，非有日後不能強制執行或
    甚難執行之虞者，不得為之，民事訴訟法第五百二十二條第
    一項、第五百二十三條第一項分別定有明文；又按請求及假
    扣押之原因，應釋明之。前項釋明如有不足，而債權人陳明
    願供擔保或法院認為適當者，法院得定相當之擔保，命供擔
    保後為假扣押，同法第五百二十六條第一項、第二項亦有明
    文；是請求及假扣押之原因，債權人如未先為釋明，縱就債
    務人所應受之損害供法院所定之擔保者，亦不得命為假扣押
    ；必因釋明而有不足，並經債權人陳明願供擔保或法院認為
    適當者，始得命供擔保後為假扣押（最高法院九十四年度台
    抗字第一五六裁判要旨參照）。其次，所謂因釋明而應提出
    能即時調查之證據，係指當事人於釋明其事實上之主張時，
    應同時提出可供法院得隨時進行調查之證據而言，故當事人
    如未同時提出供釋明用之證據，法院自無裁定限期命其補正
    之必要者，並經最高法院著有七十五年台抗字第四五三號判
    例可資參照。
三、查：
（一）抗告人係主張：相對人請領信用卡使用，迄至九十七年五
      月六日止，累計積欠新台幣（下同）二十八萬六千五百十
      二元；迭經催促迄不償還，伊為確保債權，非先予實施假
      扣押，將來恐有難於強制執行之虞，伊並願供擔保以代釋
      明之不足等語，並提出消費明細表、信用卡聲請書、及約
      定條款等件影本為證，向原法院聲請對於相對人所有財產
      在二十四萬元圍內予以假扣押。原法院審認卷證後，以：
      依抗告人提出之證據，雖可認為就請求之原因已有相當之
      釋明，惟抗告人並未提出能即時調查之證據，以釋明所主
      張之假扣押原因為真實為由，裁定駁回抗告人之假扣押聲
      請，於法並無不合。
（二）其次，現行民事訴訟法於九十二年二月七日修正時，業將
      同法第四百八十九條：「抗告，得提出新事實及證據。」
      刪除，其理由謂：「有關第二審上訴之第四百四十七條規
      定，已修正為原則上不得提出新攻擊或防禦方法，例如於
      ：(一)因第一審法院違背法令致未能提出者；(二)事實發生於
      第一審法院言詞辯論終結後者；(三)對於在第一審已提出之
      攻擊或防禦方法為補充者；(四)事實於法院已顯著或為其職
      務上所已知或應依職權調查證據者；(五)其他非可歸責於當
      事人之事由，致未能於第一審提出者；(六)如不許其提出顯
      失公平者；始得提出新攻擊或防禦方法，此依修正之第四
      百九十五條之一第一項規定為抗告程序所準用，為求體例
      上一致，爰將本條刪除。」；準此，抗告事件之當事人於
      抗告程序進行中，苟無上開六款事由，自不許提出新事實
      及新證據至明。本件抗告人提起抗告後，雖另提出「財團
      法人金融聯合徵信中心」查詢單為證，抗辯：相對人積欠
      多家銀行之債務均已轉為催收款云云；惟上揭查詢單所載
      資料，於抗告人向原法院聲請假扣押時，由其一併取得而
      提出以為釋明之用者，並非難事；乃抗告人於向原法院聲
      請假押扣押時，能提出而未提出，於案經原法院裁定駁回
      其聲請時，始提出上揭查詢單為證，以作為補正釋明之用
      ，核與抗告事件之當事人得於抗告程序進行中，提出新證
      據之上開要件不合，已難謂洽；且縱抗告人之上開主張為
      真實，僅足釋明相對人持續增加之債務，因相對人之財產
      由全體債權人平均受償結果，抗告人之債權得受償之比例
      將相對減少而已；要與「債務人因浪費財產，增加負擔，
      或就其財產為不利益之處分，將成為無資力」之「不能強
      制執行」情形不同，亦與「債務人將移住遠方或逃匿」之
      「甚難執行之虞」情形有間。
四、綜上，抗告人抗辯之上開理由為無足採；其對於相對人究竟
    有何「假扣押原因」之事實，並未提出可供法院即時調查之
    證據，以盡釋明之責，僅陳明願供擔保，即認已足代替釋明
    之責云云，亦為無理由。原裁定駁回其假扣押之聲請，核無
    不合；抗告意旨猶執前詞，指摘原裁定不當，求為廢棄，非
    有理由，應予駁回。
五、據上論結，本件抗告為無理由，依民事訴訟法第四百九十五
    條之一第一項、第四百四十九條第一項、第九十五條、第七
    十八條，裁定如主文。
中    華    民    國    97    年    7    月    31     日
                  民事第三庭    審判長法  官  陳  光  秀
                                      法  官  曾  平  杉
                                      法  官  李  文  賢
上為正本係照原本作成。
本件不得再抗告。
中    華    民    國    97    年    8     月    1     日
                                      書記官  劉  清  洪


司法院資訊處製作；財團法人民間司法改革基金會備份。
